【裁判字號】    89,台上,6195
【裁判日期】    891019
【裁判案由】    違反銀行法
【裁判全文】
最高法院刑事判決                              八十九年度台上字第六一九五號
    上  訴  人  甲○○
右上訴人因違反銀行法案件，不服台灣高等法院中華民國八十七年四月十五日第二審
判決（八十七年度上訴字第三六○號，起訴案號：台灣台北地方法院檢察署八十六年
度偵字第一○八九、一八七二號），提起上訴，本院判決如左：
    主  文
上訴駁回。
    理  由
按刑事訴訟法第三百七十七條規定：上訴於第三審法院，非以判決違背法令為理由，
不得為之。是提起第三審上訴，應以原判決違背法令為理由，係屬法定要件；且必須
依據卷內資料為具體之指摘，並足據以辨認原判決已具備違背法令之形式，始屬相當
。惟如所指摘事項純屬對事實審法院已經調查說明之事項或採證認事職權之適法行使
，重為事實上之爭辯或任意指摘，尚不能認為已具備違背法令之形式，自應認其上訴
為違背法律上之程式，從程序上予以駁回。本件上訴人甲○○上訴意旨略稱：(一)證人
方瑞雪、張蘭、廖婉怡均已於第一審法院審理時證稱上訴人所經營之今彩企業有限
公司（下稱今彩公司）於民國八十五年六月以後即未再經營台灣與大陸地區兩岸匯兌
業務，乃原判決就此有利上訴人之證據何以摒棄不採，未予說明，判決不載理由難認
適法。(二)扣案證物無法證明上訴人確有從事兩岸匯兌業務，原判決僅憑上開證物中有
記載「郵寄」、「電匯」及「匯率」之字樣，即為上訴人科刑判決，其採證違法。(三)
原審未依上訴人之聲請向財政部查明在台灣受託於收取新台幣後，透過在大陸地區人
員將等值之人民幣送至委託人指定處所之行為，與銀行法第二十九條第一項所稱之「
國內外匯兌業務」是否相符，有查證未盡之疏誤。(四)今彩公司於八十五年六月間已辦
妥停業登記，且未復業，上訴人自無從以該公司名義從事兩岸匯兌業務，原判決認上
訴人停業後仍經營上開業務，亦有判決理由矛盾之違誤等語。惟查原判決係依憑共犯
方瑞雪、張蘭、廖婉怡於法務部調查局北部地區機動工作組調查時之供述，卷附之
今彩公司經濟部公司執照、營利事業登記證影本、財政部金融局八十五年四月二十六
日台融局(一)字第八五一○五九四○號及八十四年三月二十三日台融局(一)字第八四七一
四二三二號函及扣案之總帳一冊、帳證資料一份、支出傳票三冊、傳真文件資料一份
、存摺三本、支票存款送金簿一冊等證據，認定上訴人確有原判決事實欄記載之犯行
；並說明張蘭係上訴人之妻，方瑞雪、廖婉怡係上訴人僱用之人，彼等在上開調查
機關分別對於今彩公司自八十五年八月三十一日起至八十五年十二月間仍從事與大陸
地區匯兌業務之經營方式、分工項目、每月營業額之供述大致吻合，足證上開證詞應
係真實；且扣案證物編號二中之現金日記有多筆記載「郵寄」、「電匯」字樣；編號
三支出傳票有明顯記載匯率差價等字樣，益證上訴人確有以公司名義經營匯兌業務之
行為。又今彩公司既未辦理解散登記，且實際仍在經營業務，上訴人自不因該公司辦
理停業登記而解免刑責，並就上訴人所辯自八十五年八月以後未再辦理匯兌業務云云
，係卸責之詞，要無可取，詳予指駁說明，因而撤銷第一審不當之判決，依牽連犯規
定從一重論處上訴人共同法人行為負責人，違反非銀行不得辦理國內外匯兌業務之規
定罪刑，已詳細說明其所憑證據及認定之理由，從形式上觀察，原判決並無判決理由
矛盾或採證違法之違背法令情形存在，上訴意旨(二)、(四)純係就原判決已指駁說明事項
，任指違法，顯未依據卷內訴訟資料而為指摘，自不足辨認原判決已具備違背法令之
形式。又原判決已詳予說明共犯張蘭、方瑞雪、廖婉怡在調查機關之初訊為可採，
而未採信彼等事後翻異前詞之供述，因屬原審法院採證認事職權之適法行使，且無違
經驗法則及論理法則，亦難指為違法。另原判決業已說明係依據財政部金融局八十五
年四月二十六日台融局(一)字第八五一○五九四○號函示：一般民間收取款項後，透過
大陸地區之台商或其分公司派員親自送達款項或者至大陸地區郵局以匯款方式以達到
台灣委託人匯款之目的，其性質與銀行辦理之「匯款（兌）業務」無異，認上訴人確
有違反銀行法第二十九條第一項之規定，則原審未再依上訴人之聲請向財政部函查，
因於判決結果並無影響，亦不得遽認原判決有查證未盡之違誤。是上訴意旨(一)、(三)所
指摘事項，原判決固未於理由內說明，而有疏漏，但既不影響於原判決之結果，自與
刑事訴訟法第三百七十九條第十款及第十四款所定違背法令情形不相適合，依同法第
三百八十條之規定，仍不得資為適法之第三審上訴理由。綜上所述，應認本件上訴違
背法律上之程式，予以駁回。
據上論結，應依刑事訴訟法第三百九十五條前段，判決如主文。
中      華      民      國    八十九    年      十      月     十九     日
                              最高法院刑事第十庭
                                  審判長法官  陳  宗  鎮
                                        法官  劉  介  民
                                        法官  魏  新  和
                                        法官  孫  增  同
                                        法官  蕭  權  閔
      右正本證明與原本無異
                                              書  記  官
中      華      民      國    八十九    年      十      月    二十五    日


司法院資訊處製作；財團法人民間司法改革基金會備份。
